【裁判字號】    98,訴,1584
【裁判日期】    980731
【裁判案由】    槍砲彈藥刀械管制
【裁判全文】
臺灣板橋地方法院刑事判決              98年度訴字第1584號
公  訴  人  臺灣板橋地方法院檢察署檢察官
被      告  甲○○
選任辯護人  徐方齡律師
上列被告因違反槍砲彈藥刀械管制條例案件，經檢察官提起公訴
（九十八年度偵字第三八九五號），本院判決如下：
    主  文
甲○○未經許可，持有空氣槍，處有期徒刑年貳月，併科罰金
新臺幣伍萬元，罰金如易服勞役以新臺幣壹仟元折算壹日。扣案
之空氣手槍壹支（槍枝管制編號0000000000號）、小
型高壓氣體鋼瓶肆罐及六釐米金屬彈丸壹包均沒收。
    事  實
一、甲○○明知空氣槍屬於槍砲彈藥刀械管制條例第四條第一項
    第一款管制之槍砲，非經主管機關許可，不得持有之，竟基
    於持有空氣槍之犯意，於民國九十六年六月間某日，在臺北
    縣鶯歌鎮○○街六十巷三六號二樓住處，以網路設備連線至
    雅虎奇摩拍賣網站，以新臺幣（下同）三千元之代價，向真
    實姓名年籍不詳之成年男子，購買具有殺傷力之空氣手槍一
    支（槍枝管制編號0000000000號），而未經許可
    ，無故持有上開具殺傷力之空氣手槍。嗣於九十八年一月十
    三日二十時四十五分許，在上址為警查獲，並扣得上開空氣
    手槍一支、小型高壓鋼瓶四罐及六釐米金屬彈丸一包等物。
二、案經臺中市政府警察局移送臺灣板橋地方法院檢察署檢察官
    偵查起訴。
    理  由
一、前揭事實，業據被告甲○○在本院審理時坦承不諱，復有上
    開空氣手槍一支、小型高壓鋼瓶四罐及六釐米金屬彈丸一包
    扣案足資佐證。而前揭扣案槍枝經送內政部警政署刑事警察
    局以檢視法、性能檢驗法及動能測試法鑑驗，鑑驗結果為：
    「一、送鑑空氣槍一枝（槍枝管制編號000000000
    0號），認係氣體動力式槍枝，以小型高壓氣體鋼瓶內氣體
    為發射動力，經以金屬彈丸測試三次，其中彈丸（直徑6.0
    mm、重量0.88g） 最大發射速度為181 公尺／秒，計算其動
    能為14焦耳，單位面積動能為49焦耳／平方公分。」，有該
    局九十八年三月二十日刑鑑字第0980024745號鑑驗書一份附
    卷可稽。而按，認定槍砲彈藥刀械管制條例之槍枝殺傷力之
    標準，係以在最具威力之適當距離以彈丸穿入人體皮肉層之
    動能為基準（最高法院八十四年度臺非字第一一五號判決意
    旨可資參照）；又所謂殺傷力之相關數據：(1)依日本科學警
    察研究所之研究結果，彈丸單位面積動能達20焦耳／平方公
    分，則足以穿入人體皮肉層。(2)本局對活豬作射擊測試結果
    ，彈丸單位面積動能達24焦耳／平方公分，則足以穿入豬隻
    皮肉層。(3)美國軍醫總署定義：彈丸撞擊動能達58呎磅（約
    為78.6焦耳），則足以使人喪失戰鬥能力，亦有前開鑑驗書
    在卷可按。查本件扣案槍枝經實際試射結果，在最具威力之
    適當距離內，彈丸單位面積動能至少可達每平方公分49焦耳
    ，顯見前開槍枝確具有殺傷力甚明。再者，證人丙○○在本
    院審理時證稱：被告有持扣案之上開槍枝打飛鼠，飛鼠會遭
    鋼丸貫穿，留在飛鼠身體裡等語；另證人乙○○在本院審理
    時亦證稱：被告有持扣案之上開槍枝打飛鼠，鋼珠會留在飛
    鼠身體裡，如果打到皮，飛鼠會受傷流血等語，益足見上開
    槍枝確實具有殺傷力。是堪認被告前揭自白與事實相符。從
    而，本件事證明確，被告犯行堪予認定，應予依法論科。
二、核被告所為，係犯槍砲彈藥刀械管制條例第八條第四項未經
    許可持有具殺傷力之空氣槍罪。末查，被告及辯護人雖以被
    告係阿美族原住民，持有上開空氣槍之目的僅係為射擊飛鼠
    ，其犯罪情節顯可憫恕，請求依刑法第五十九條規定酌量減
    輕其刑並為緩刑之諭知等語置辯。惟查，為因應原住民之特
    殊生活習慣，槍砲彈藥刀械管制條例第二十條特為規定，原
    住民依法可申請自製獵槍、魚槍，供作生活工具之用，是被
    告如純為打獵使用，自應依循上開規定使用獵槍打獵即可，
    何需自購彈丸單位面積動能已達每平方公分四十九焦耳，威
    力甚強之本案扣案空氣槍使用，況本次另扣案之被告所持有
    彈丸單位面積動能達每平方公分十七焦耳之空氣槍，應認亦
    已足供打獵使用，被告實不該亦無需再購買本件扣案槍枝使
    用。從而，尚難認被告本案犯罪情節有何顯可憫恕之情事，
    自不宜依刑法第五十九條規定酌量減輕其刑。爰審酌被告於
    此社會治安日益惡化之際，猶持有上開具殺傷力之空氣槍，
    危害社會治安甚鉅，暨斟酌其犯罪動機、目的、手段、犯後
    態度等一切情狀，量處如主文所示之刑，並就罰金部分諭知
    易服勞役之折算標準，以示懲儆。
三、又扣案之具有殺傷力之空氣手槍一支（槍枝管制編號000
    0000000號），為違禁物，不問屬於犯人與否，應依
    刑法第三十八條第一項第一款規定宣告沒收之。至於扣案之
    小型高壓鋼瓶四罐及六釐米金屬彈丸一包，被告在本院審理
    時供稱：該等物品係配備在扣案槍枝使用等語，是自屬被告
    所有供本件犯罪所用之物，爰依刑法第三十八條第一項第二
    款規定併予宣告沒收。
據上論斷，應依刑事訴訟法第二百九十九條第一項前段，槍砲彈
藥刀械管制條例第八條第四項，刑法第十一條前段、第四十二條
第三項前段、第三十八條第一項第一款、第二款，判決如主文。
本案經檢察官顏妃琇到庭執行職務。
中    華    民    國    98    年    7     月    31    日
                    刑事第六庭  審判長法  官  潘翠雪
                                      法  官  楊明佳
                                      法  官  王士珮
以上正本證明與原本無異。
如不服本判決應於送達後10日內向本院提出上訴狀。
                                      書記官  郭晉良
中    華    民    國    98    年    7     月    31    日
附錄本件論罪科刑法條全文：
槍砲彈藥刀械管制條例第八條
未經許可，製造、販賣或運輸鋼筆槍、瓦斯槍、麻醉槍、獵槍、
空氣槍或第四條第一項第一款所定其他可發射金屬或子彈具有殺
傷力之各式槍砲者，處無期徒刑或五年以上有期徒刑，併科新臺
幣一千萬元以下罰金。
未經許可，轉讓、出租或出借前項所列槍枝者，處五年以上有期
徒刑，併科新臺幣一千萬元以下罰金。
意圖供自己或他人犯罪之用，而犯前二項之罪者，處無期徒刑或
七年以上有期徒刑，併科新臺幣一千萬元以下罰金。
未經許可，持有、寄藏或意圖販賣而陳列第一項所列槍枝者，處
三年以上十年以下有期徒刑，併科新臺幣七百萬元以下罰金。
第一項至第三項之未遂犯罰之。


司法院資訊處製作；財團法人民間司法改革基金會備份。
